【裁判字號】    98,交抗,636
【裁判日期】    980624
【裁判案由】    聲明異議
【裁判全文】
臺灣高等法院臺中分院刑事裁定         98年度交抗字第636號
抗  告  人
即受處分人  甲○○
上列抗告人因聲明異議案件，不服臺灣彰化地方法院中華民國98
年5月25日所為第一審裁定（98年度交聲字第402號）提起抗告，
本院裁定如下：
    主    文
抗告駁回。
    理    由
一、抗告意旨略以：98年2月17日下午4點23分受處分人駕車行經
    員鹿路與大新路口，因為車速過快在黃燈最後一秒已越過機
    車停等區，受處分人是在大新路口綠燈前也就是大新路口紅
    燈的最後兩秒通過十字路口，當時大新路口的路權人也都還
    沒移動車子，路口淨空，受處分人因為載滿一小貨車物品趕
    下午4點30分到廠家卸貨，實在是逼不得已，才快速通過。
    請求撤銷原處分云云。
二、原裁定意旨略以：按汽車駕駛人，行經有燈光號誌管制之交
    岔路口闖紅燈者，處新臺幣1800元以上5400元以下罰鍰，並
    記違規點數3點，道路交通管理處罰條例第53條第1項、第63
    條第1項第3款分別定有明文。經查：本件受處分人於98年2
    月17日下午4時23分許，駕駛車牌號碼ＰＶ－6311號自用小
    貨車，在彰化縣埔鹽鄉○○路與大新路口，因駕車行經有燈
    光號誌管制之交岔路口闖紅燈之違規行為，經彰化縣警察局
    溪湖分局埔鹽分駐所警員當場舉發，並移送原處分機關裁決
    之事實，此有彰化縣警察局舉發違反道路交通管理事件通知
    單、原處分機關違反道路交通管理事件裁決書各一紙在卷可
    稽。受處分人雖辯稱：其駕駛上開自用小貨車通過上開交岔
    路口時，燈號為黃燈，並未非紅燈云云。惟證人即舉發本件
    違規行為之彰化縣警察局溪湖分局埔鹽分駐所員警楊儒樺於
    原審法院訊問時，具結證稱：「（提示卷附舉發單，本件違
    規是否你所舉發？）是。」「（請敘述本件舉發過程？）98
    年2月17日下午執勤4點至6點的交通整理勤務，我跟另一位
    警員王永宏及一位警專實習生，當天在員鹿路與大新路交岔
    路口距離路口約二十公尺左右，當時在員鹿路上，甲○○駕
    駛車號ＰＶ－6311號自用小貨車由南往北、鹿港方向，通過
    該路口時，路口是紅燈狀態，該車的車速也有點快，就直接
    通過路口，往鹿港方向直行。」「（當時你們是在固定點或
    是行進中？）當時我們車子是停在路旁，我們是騎三臺警用
    摩托車，當時我們的摩托車是停在路旁，停的方向與甲○○
    的行進方向一樣，甲○○車輛通過時，我們已經在該路口停
    了十分鐘了。」「（甲○○所駕駛的自用小貨車通過的時候
    ，燈號是剛由黃轉紅，或是已經轉了一陣子了？）黃燈變紅
    燈的時候，甲○○的車輛還沒有通過機車停等區，當時她車
    輛通過路口也沒有減速，所以我們就立刻追上去，我們追了
    一、二公里才將她攔停。」「（當天攔停之後甲○○有無爭
    執沒有闖紅燈？）有，她要求我不要開單，她說她是剛變黃
    燈，不過我跟我同事都看到是紅燈才通過。」等語（原審卷
    第18、19頁）。另參諸卷附現場照片、證人楊儒樺手繪之現
    場圖及於原審法院訊問時標示其發現本件違規行為時所站立
    之相關位置（原審卷第11至14頁）觀之，證人楊儒樺當時站
    立之地點距離上開交岔路口僅約二十公尺，復無任何可能遮
    蔽視線之障礙物，堪信證人楊儒樺應無誤認之虞，且觀諸卷
    內證據資料，並無任何證據足資證明證人楊儒樺有何捏造事
    實違法取締之不法情事，再參酌員警執行公務時，本身即受
    有行政懲處責任之監督，其到庭具結作證，更係以刑事責任
    擔保其證言之真實性，本件舉發員警既已到庭證述如上，其
    證詞尚屬合理，且其與異議人並不認識，彼此間亦無任何嫌
    隙，當不至甘冒涉犯偽證罪之風險，蓄意構陷異議人，本院
    就其前開證言又查無顯著瑕疵或與事實不符之處，是其前開
    證詞，應可採信。受處分人前揭抗辯，顯與事實不符，不足
    採信。是以受處分人於上開時地，確有行經有燈光號誌管制
    之交岔路口闖紅燈之違規行為，應堪認定。原處分機關依道
    路交通管理處罰條例第53條第1項、第63條第1項第3款規定
    ，裁處2700元罰鍰，並記違規點數3點，自無違法、不當，
    受處分人聲明異議為無理由，應予駁回。
三、按道路交通管理處罰條例第7條第1項規定：「道路交通管理
    之稽查、違規之紀錄，由交通勤務警察，或依法令執行交通
    稽查任務之人員執行之」，而警察為維持交通秩序，依法執
    行職務，立場應是客觀公正，且警員係屬司法警察人員之一
    份子，應深切明白出庭作證具結後，應據實陳述之義務及如
    有偽證應受處罰之嚴重後果，是本件證人楊儒樺乃依法執行
    交通勤務之員警，與抗告人素不相識，亦無怨隙，應無甘冒
    自身觸犯偽證罪之風險而設詞誣攀抗告人之理。又交通員警
    對親睹之違規事實掣單舉發，就其事實之證明，本為證人，
    如無具體事證足認其有偏頗或失實之虞，已難恣意否定其指
    證即舉發之真正，況員警之舉發行為兼有公務員基於職務上
    權力，依法就特定之具體事件所為具公法上效果之單方行政
    行為之性質，基於公務員為公法上行為具有公信力之原則，
    該行政處分當可被推定為真正，其據以依法處分之事實認定
    亦為真正無誤。本件抗告人之違規事實，既據執勤員警以親
    睹無誤後始予舉發在案，且亦經原審傳喚證人楊儒樺到庭證
    述綦詳，抗告人就所辯情節復無法提出有力之證據資料，以
    使本院對員警所為舉發產生合理之懷疑，且又無任何證據足
    資證明員警有捏造事實違法取締之情事，則員警本其維護交
    通秩序、安全職責所為之舉發，自應受到合法、正確之推定
    。是抗告人空言指摘證人之舉發不實，辯稱未闖紅燈云云，
    並未提出相關事證以供調查，自難憑採。本件原審法院既已
    詳述認定抗告人違規事實之理由與證據，並說明原處分於法
    有據，而駁回抗告人之異議，核其認事用法，均無違誤，抗
    告意旨指摘原裁定不當，為無理由，應予駁回。
四、據上論結，應依道路交通案件處理辦法第26條，刑事訴訟法
    第412條，裁定如主文。
中    華    民    國    98    年    6    月    24    日
           刑事第六庭   審判長法  官  李  文  雄
                              法  官  林  靜  芬
                              法  官  邱  顯  祥
上列正本證明與原本無異。
如不服本裁定，應於裁定送達後五日內向本院提出抗告狀 (須附
繕本)。
                               書記官  謝  雅  惠
中    華    民    國    98    年    6    月     24   日


司法院資訊處製作；財團法人民間司法改革基金會備份。
